---
title: "Selektion bei Schlachtmerkmalen"
subtitle: "Eine erklärende Einleitung"
author: "Sophie Kunz und Peter von Rohr"
date: "`r Sys.Date()`"
output:
  tufte::tufte_handout:
    citation_package: natbib
    latex_engine: xelatex
  tufte::tufte_html: default
  tufte::tufte_book:
    citation_package: natbib
    latex_engine: xelatex
bibliography: skeleton.bib
link-citations: yes
---

```{r setup, include=FALSE}
library(tufte)
# invalidate cache when the tufte version changes
knitr::opts_chunk$set(tidy = FALSE, cache.extra = packageVersion('tufte'))
options(htmltools.dir.version = FALSE)
```


# Mehrere Merkmale versus ein einzelnes Merkmal
In der Praxis ist die Selektion^[Selektion hier bedeutet, dass in einer bestimmte Nutztierpopulation die "besten" Tiere als Elterntiere für die nächste Generation ausgewählt werden. Damit diese Auswahl einfach und effizient umgesetzt werden kann braucht es idealerweise pro Tier ein Selektionskriterium welches meist in Form von einer Zahl vorliegt. Alle Tiere in der Population werden dann nach dem Selektionskriterium rangiert und die Tiere an der Spitze der Rangliste werden als Elterntiere ausgewählt.] nach einem Merkmal kaum realistisch und es werden immer mehrere Merkmale bei der Selektion der Elterntiere der nachkommenden Generation berücksichtigt^[In vielen Lehrbüchern wird die Selektion nach einem Merkmal beschrieben, da dies ein relativ einfach überschaubares Szenarium darstellt.]. Dies geschieht zum Beispiel bei den Fleischrindern aus den folgenden Gründen

1. Das Bezahlungssystem im Schlachthof berücksichtigt die Merkmale __absolutes Schlachtgewicht__ (`ACW`), __Fleischigkeit__ (`CC`) und __Fettabdeckung__ (`CF`). Somit ist es schon rein aus wirtschaftlichen Überlegungen nicht sinnvoll nur eines der Merkmale verbessern zu wollen und die anderen zu ignorieren.
2. Bei der Selektion nach nur einem Merkmal verändern sich alle anderen Merkmale aufgrund von korrelierten Selektionserfolgen. Da sich sowieso alle Merkmale ändern, macht es Sinn die Selektion auf alle Merkmale auszudehnen, denn nur so lässt sich auch die Richtung der Veränderung aktiv bestimmen. 


## Korrelierte Selektionserfolge^[Der korrelierte Selektionserfolg in einem Merkmal $Y$ bei der Selektion auf ein anderes Merkmal $X$ ist abhängig von der Selektionsintensität, den Heritabilitäten der beiden Merkmale $X$ und $Y$, der genetischen Korrelation zwischen den Merkmalen $X$ und $Y$ und der phänotypischen Standardabweichung des Merkmals $Y$.]
Wie es der Begriff `korrelierte Selektionserfolge` schon sagt entstehen diese aufgrund von Korrelationen zwischen den Merkmalen. Die genetischen Korrelationen zwischen den Schlachtmerkmalen sind in der folgenden Tabelle gegeben.


```{r CorTable, echo=FALSE}
tbl_cor <- tibble::tibble(`Merkmal 1` = c(rep("CC",2), "CF"),
                          `Merkmal 2` = c("CF", "CW", "CW"),
                          `Genetische Korrelation` = c(0.15, 0.38, 0.26))
knitr::kable(tbl_cor,
             booktabs = TRUE,
             longtable = TRUE,
             caption = "Genetische Korrelationen zwischen den Schlachtmerkmalen")
```



## Indexselektion
**Indexselektion** ist die optimale Methode um Tiere aufgrund von mehreren Merkmalen gleichzeitig zu selektieren^[*Tandemselektion* und *Selektion nach unabhängigen Selektionsgrenzen* sind zwei andere Methoden zur Selektion nach mehreren Merkmalen. Diese beiden Methoden erreichen aber nicht die gleiche Performance, wie Indexselektion.]. 

Die Indexselektion basiert auf dem Selektionsindex, welcher ein für alle Tiere berechnetes Selektionskriterium darstellt. Der Selektionsindex entspricht einem gewichteten Mittel der geschätzten Zuchtwerte. Die Gewichtungsfaktoren können auf verschiedene Arten hergeleitet werden. 

1. __Desired Gains__: Gewichtungsfaktoren werden aufgrund von vorgegebenen Selektionsfortschritten berechnet.
2. __Wirtschaftliche Gewichte__: Gewichtungsfaktoren entsprechen der Veränderung des Gewinns bei einer Veränderung des Merkmals. Damit werden die Merkmale stark gewichtet, welche eine hohe wirtschaftliche Bedeutung haben. Mit wirtschaftlicher Bedeutung ist hier die Sensitivität des Gewinns auf Veränderungen im Merkmal gemeint. 


# Terminologie zum Begriff **Schlachtgewicht**
Seit der Umstellung der Zuchtwertschätzung der Fleischleistungsmerkmale der Begriff **Schlachtgewicht** hat zwei unterschiedliche Bedeutungen erhalten. Diese Bedeutungen sind

1. das **absolute** Schlachtgewicht. Dies entspricht dem Gewicht des Schlachtkörpers, welches im Schlachthof gewogen wird. Das absolute Schlachtgewicht ist eine Managementgrösse, das heisst diese kann über den Schlachtzeitpunkt gesteuert werden.
2. das um das **Alter korrigierte** Schlachtgewicht. Diese Bedeutung entspricht der Definition des Merkmals in der Zuchtwertschätzung. Zwei Tiere mit dem gleichen absoluten Schlachtgewicht am Schachthof mit unterschiedlichem Alter, dann hat das jüngere Tier einen höheren Wert für das um das Alter korrigierte Schlachtgewicht. Somit ist dieses Merkmal ein Mass für die Wachstumsgeschwindigkeit. 

Für die Zuchtwertschätzung ist die zweite Bedeutung relevant. 





