---
title: "Selektion bei Schlachtkörpermerkmalen"
subtitle: "Eine erklärende Einleitung"
author: "Sophie Kunz und Peter von Rohr"
date: "`r Sys.Date()`"
output:
  tufte::tufte_handout:
    citation_package: natbib
    latex_engine: xelatex
  tufte::tufte_html: default
  tufte::tufte_book:
    citation_package: natbib
    latex_engine: xelatex
bibliography: skeleton.bib
link-citations: yes
---

```{r setup, include=FALSE}
library(tufte)
# invalidate cache when the tufte version changes
knitr::opts_chunk$set(tidy = FALSE, cache.extra = packageVersion('tufte'))
options(htmltools.dir.version = FALSE)
```


# Mehrere Merkmale versus ein einzelnes Merkmal
In der Praxis ist die Selektion^[Selektion hier bedeutet, dass in einer bestimmte Nutztierpopulation die "besten" Tiere als Elterntiere für die nächste Generation ausgewählt werden. Damit diese Auswahl einfach und effizient umgesetzt werden kann braucht es idealerweise pro Tier ein Selektionskriterium welches meist in Form von einer Zahl vorliegt. Alle Tiere in der Population werden dann nach dem Selektionskriterium rangiert und die Tiere an der Spitze der Rangliste werden als Elterntiere ausgewählt.] nach einem Merkmal kaum realistisch und es werden immer mehrere Merkmale bei der Selektion der Elterntiere der nachkommenden Generation berücksichtigt^[In vielen Lehrbüchern wird die Selektion nach einem Merkmal beschrieben, da dies ein relativ einfach überschaubares Szenarium darstellt.]. Dies geschieht zum Beispiel bei den Fleischrindern aus den folgenden Gründen

1. Das Bezahlungssystem im Schlachthof berücksichtigt die Merkmale __absolutes Schlachtgewicht__ (`ACW`), __Fleischigkeit__ (`CC`) und __Fettabdeckung__ (`CF`). Somit ist es schon rein aus wirtschaftlichen Überlegungen nicht sinnvoll nur eines der Merkmale verbessern zu wollen und die anderen zu ignorieren.
2. Auch wenn bei der Selektion nur ein Merkmale berücksichtigt wird, so verändern sich alle anderen Merkmale auch aufgrund von korrelierten Selektionserfolgen. Da sich somit auch bei der Selektion nach nur einem Merkmal alle Merkmale sowieso ändern, macht es Sinn die Selektion auf alle Merkmale auszudehnen, denn nur so lässt sich auch die Richtung der Veränderung aktiv bestimmen. 


## Korrelierte Selektionserfolge^[In diesem Abschnitt wird erklärt, was korrelierte Selektionserfolge sind und wovon diese abhängen.]
Wie es der Begriff `korrelierte Selektionserfolge` schon sagt entstehen diese aufgrund von Korrelationen zwischen den Merkmalen. Die genetischen Korrelationen zwischen den Schlachtkörpermerkmalen sind in der folgenden Tabelle gegeben.


```{r CorTable, echo=FALSE}
tbl_cor <- tibble::tibble(`Merkmal 1` = c(rep("CC",2), "CF"),
                          `Merkmal 2` = c("CF", "CW", "CW"),
                          `Genetische Korrelation` = c(0.15, 0.38, 0.26))
knitr::kable(tbl_cor,
             booktabs = TRUE,
             longtable = TRUE,
             caption = "Genetische Korrelationen zwischen den Schlachtkörpermerkmalen")
```


# Gewichtung der Merkmale
Selektion aufgrund mehrerer Merkmal kann grundsätzlich auf die folgenden drei verschiedene Arten gemacht werden. 

1. Tandemselektion
2. Selektion nach unabhängigen Selektionsgrenzen
3. Indexselektion (Selektion nach abhängigen Selektionsgrenzen)


## Tandemselektion


\clearpage
\pagebreak

# Anhang
In diesem Abschnitt werden Zusatzinformationen angeführt. Diese müssen aber nicht während der Sitzung thematisiert werden. Die hier aufgeführten Informationen dienen einfach zur Absicherung der vorgebrachten Argumente.

## Selektionserfolg

